臺灣雲林地方法院刑事判決　　　　　　　 96年度訴字第169號
公　訴　人　臺灣雲林地方法院檢察署檢察官
被　　　告　劉美妤原名劉淑伶.
指定辯護人　本院公設辯護人乙○○
上列被告因偽造有價證券案件，經檢察官提起公訴（95年度偵緝
字第314 號），本院判決如下：
    主  文
劉美妤共同行使偽造有價證券，處有期徒刑壹年貳月。緩刑年
，並向被害人丙○○支付其所借款項新臺幣壹拾壹萬仟柒佰元
。扣案偽造之支票壹張沒收之。
    事  實
一、劉美妤（原名劉淑伶）因積欠真實姓名年籍不詳綽號「小林
    」之成年人債務新臺幣（下同）80,000元，經「小林」催討
    仍無法清償，為清償該筆債務，竟與「小林」共同基於行使
    偽造有價證券之犯意聯絡，於民國94年2 月間某日，在雲林
    縣西螺鎮某路邊，由「小林」提供其以不詳方法取得之以甲
    ○○為發票人、支票號碼CP0000000 號、發票日為94年3 月
    2 日、金額113,700 元、付款人為彰化商業銀行屏東分行（
    下稱彰銀屏東分行）之偽造有價證券支票1 張，由劉美妤持
    之出面向人調借行使，嗣劉美妤於取得上開偽造支票後之同
    年2 月間某日，前往雲林縣西螺鎮○○里○○○路66號丙○
    ○之住處，以該偽造支票向丙○○作為借款之擔保而行使之
    ，致丙○○誤以為劉美妤所借款項已有甲○○所簽發之上開
    支票作為擔保而如數給付之。嗣丙○○將該張支票存入其子
    楊錦央西螺鎮農會帳號0000000000000 號帳戶提示，透過臺
    灣票據交換所轉到彰銀屏東分行，經該行行員劉美玉察覺該
    紙支票為偽造之票據，報警處理始知上情。
二、案經屏東縣警察局屏東分局報告臺灣屏東地方法院檢察署檢
    察官呈請臺灣高等法院檢察署檢察長令轉臺灣雲林地方法院
    檢察署檢察官偵查起訴。
    理  由
一、上開事實，業據被告劉美妤於本院審理時坦承不諱，並有證
    人劉美玉、甲○○、丙○○於警詢、偵查中之證言、證人楊
    錦央於警詢時之證述，及楊錦央之雲林縣西螺鎮農會顧客基
    本資料、業務往來申請書、甲○○之支票存款領用票據明細
    查詢各1 份及扣案偽造之支票1 張在卷可佐，足認被告上開
    自白與事實相符，應可採信。本件事證明確，被告犯行堪以
    認定。
二、按行為後法律有變更者，應將行為時之法律與裁判時之法律
    比較適用最有利於行為人之法律；又新舊刑法關於刑之規定
    ，雖同採從輕主義，惟比較時仍應就罪刑有關之共犯、未遂
    犯、想像競合犯、牽連犯、連續犯、結合犯，以及累犯加重
    、自首減輕暨其他法定加減原因與加減例等一切情形，綜其
    全部罪刑之結果而為比較，再適用有利於行為人之法律處斷
    ，而不得一部割裂分別適用不同之新舊法（最高法院24年上
    字第4634號判例意旨、95年5 月23日刑事庭第8 次會議決議
    參照）。本件被告行為後，刑法已於94年1 月7 日修正、94
    年2 月2 日公布，並於95年7 月1 日施行，其中：(一)修正前
    刑法第33條第5 款規定：「罰金：1 元以上」，而依修正後
    刑法第33條第5 款規定：「罰金：新臺幣1,000 元以上，以
    百元計算之。」，比較修正前後刑法第201 條第2 項所定之
    罰金法定刑最低額，修正後之規定並未較有利於被告；(二)刑
    法第28條關於共同正犯之規定亦經修正，而本件被告依修正
    前後之刑法規定均構成共同正犯，新舊法比較結果，修正後
    之刑法對被告並無較有利之情形。是綜上全部罪刑之結果而
    為比較，以修正前之刑法較有利於被告，應一體適用修正前
    之刑法規定論處。
三、核被告所為，係犯刑法第201 條第2 項之行使偽造有價證券
    罪。又按行使偽造之有價證券以使人交付財物，本即含有詐
    欺之性質，如所交付之財物，即係該證券本身之價值，其詐
    欺取財仍屬行使偽造有價證券之行為，不另論以詐欺取財罪
    。本件被告行使偽造之有價證券向丙○○借得同額款項，係
    詐取票面金額本身價值之財物，其詐欺取財屬行使偽造有價
    證券之行為，不另論以詐欺取財罪（最高法院96年度臺上字
    第1323號判決參照；另最高法院62年度第1 次刑庭庭長會議
    決定(一)「行使偽造有價證券，以取得票面價值之對價，固不
    另論詐欺罪，但如以偽造之有價證券供作擔保或作為新債清
    償而借款，則其借款之行為，為行使有價證券以外之另一行
    為，其間有方法結果關係，應論以詐欺罪之牽連犯」，業經
    最高法院以95年度第16次刑事庭會議決議自95年7 月1 日起
    不再供參考）。被告與綽號「小林」之人就上開犯行，有犯
    意聯絡及行為分擔，為共同正犯。爰審酌被告向他人借款而
    為本件犯行，其犯罪之動機、目的、手段，所偽造支票之金
    額、對被害人造成之損害程度，及其犯後坦承犯行、尚知悔
    悟等一切情狀，量處如主文所示之刑。末按犯罪在刑法修正
    施行前，而於施行後裁判，其緩刑之宣告，應適用修正施行
    後刑法第74條之規定（最高法院95年5 月23日95年度第8次
    刑庭會議決議參照），本件被告前未曾因故意犯罪受有期徒
    刑以上刑之宣告，有卷附臺灣高等法院被告前案紀錄表可參
    ，其因一時失慮致罹此罪，犯罪後坦承犯行，並表示要償還
    被害人丙○○之債務，被害人甲○○於本院審理時到庭表示
    對本案沒有意見；丙○○則表示被告如果還錢，就沒有意見
    ，被告有說每個月要還我1 萬元等語，本院認被告尚有悔悟
    之心，經此起訴、審判程序，並命被告向被害人丙○○支付
    其所借之款項，即足使被告知所警惕，信無再犯之虞，因認
    所宣告之刑，以暫不執行為適當，爰宣告緩刑3 年，及命被
    告向被害人丙○○支付如主文所示之金額，以啟自新。扣案
    偽造之支票1 張，係偽造之有價證券，不問屬於犯人與否，
    應依刑法第205 條之規定宣告沒收之。
四、公訴意旨另以：被告劉美妤因積欠他人債務，竟為清償債務
    與某姓名年籍不詳成年男子，基於偽造有價證券之犯意聯絡
    ，由劉美妤與該名男子，共同偽造上開以甲○○為發票人，
    面額113,700 元、發票日為94年3 月2 日、付款人為彰銀屏
    東分行、支票號碼CP0000000 號之支票1 紙，因認被告亦涉
    犯刑法第201 條第1 項之偽造有價證券罪嫌。惟：
    (一)按犯罪事實應依證據認定之，無證據不得認定犯罪事實；
      不能證明被告犯罪者，應諭知無罪之判決，刑事訴訟法第
      15 4條第2 項、第301 條第1 項分別定有明文。次按刑事
      訴訟法第161 條已於91年2 月8 日修正公布，其第1 項規
      定：檢察官就被告犯罪事實，應負舉證責任，並指出證明
      之方法。因此，檢察官對於起訴之犯罪事實，應負提出證
      據及說服之實質舉證責任。倘其所提出之證據，不足為被
      告有罪之積極證明，或其指出證明之方法，無從說服法院
      以形成被告有罪之心證，基於無罪推定之原則，自應為被
      告無罪判決之諭知（最高法院92年臺上字第128 號判例意
      旨參照）。
    (二)公訴人認被告涉犯刑法第201 條第1 項之偽造有價證券之
      犯行，無非以前開證人劉美玉、甲○○、丙○○、楊錦央
      之證述、雲林縣西螺鎮農會顧客基本資料、業務往來申請
      書、支票存款領用票據明細查詢及偽造之支票作為其主要
      之論據，訊據被告堅詞否認有何偽造有價證券犯行，辯稱
      ：上開支票並不是我偽造的，該姓名年籍不詳綽號「小林
      」之人拿票給我的時候，支票就填載完成了；指定辯護人
      則為被告辯護稱：支票上面的字跡與被告字跡不符，依卷
      內資料並無法認定被告有偽造有價證券或是與該名男子有
      偽造有價證券之犯意聯絡，應為有利被告之認定等語。
    (三)經查：扣案之偽造支票，其手寫部分所記載之「壹拾壹萬
      仟柒佰元正」、日期「94」年「3 」月「2 」日、NT＄
      「113700」等字跡，與被告當庭所書寫之阿拉伯數字及國
      字「壹、、柒、拾、佰、仟、萬、元、正」筆跡比對結
      果，其中阿拉伯數字3 、2 、7 、9 部分及2 者國字部分
      ，其筆跡特徵、走勢均不相同，足認此偽造支票內容並非
      被告所填寫，而本件公訴人所提出之上開證據亦僅能證明
      被告有行使偽造有價證券之事實，並無法證明被告有參與
      支票之偽造或就上開支票之偽造與他人有何犯意聯絡或行
      為分擔，應為被告有利之認定，本件公訴人所指被告偽造
      有價證券之犯行應屬不能證明，揆諸前揭法條及判例意旨
      ，就此部分原應為被告無罪之諭知，惟因公訴人認此部分
      與前開論罪科刑部分有裁判上一罪關係，爰不另為無罪之
      諭知。
據上論斷，應依刑事訴訟法第299 條第1 項前段，刑法第2 條第
1 項前段、第201 條第2 項、第205 條、第74條第1 項第1 款、
第2 項第3 款，修正前刑法第28條，刑法施行法第1 條之1 第1
項、第2 項前段，判決如主文。
本案經檢察官丁○○到庭執行職務。
中　　華　　民　　國　　96　　年　　5　　月　　30　　日
                  刑事第三庭  審判長法  官 劉 國 賓
                                    法  官 廖 淑 華
                                    法  官 王 素 珍
以上正本證明與原本無異。
如不服本判決，應於判決收受後10日內，向本院提出上訴狀（須
附繕本）。
                                    書記官 吳 伊 婷
中　　華　　民　　國　　96　　年　　5 　　月　　31　　日
附錄本案論罪科刑法條：
中華民國刑法第201條第2項
（有價證券之偽造變造與行使罪）
意圖供行使之用，而偽造、變造公債票、公司股票或其他有價證
券者，處3 年以上10年以下有期徒刑，得併科3 千元以下罰金。
行使偽造、變造之公債票、公司股票或其他有價證券，或意圖供
行使之用，而收集或交付於人者，處1 年以上7 年以下有期徒刑
，得併科3 千元以下罰金。
